【裁判字號】    98,保險,15
【裁判日期】    981230
【裁判案由】    給付保險金
【裁判全文】
臺灣桃園地方法院民事判決                   98年度保險字第15號
原      告  乙○○○
訴訟代理人  羅紀雄律師
被      告  新光人壽保險股份有限公司
法定代理人  甲○○
訴訟代理人  丙○○
            劉淑玲
上列當事人間請求給付保險金事件，於民國98年12月9日辯論終結
，本院判決如下：
    主      文
原告之訴及假執行之聲請均駁回。
訴訟費用由原告負擔。
    事實及理由
一、按訴狀送達後，原告不得將原訴變更或追加他訴，但擴張或
    減縮應受判決事項之聲明者，不在此限，民事訴訟法第 255
    條第1項第3款定有明文。查原告起訴時聲明被告應給付原告
    新台幣（下同）2,343,188元，及自民國98年4月24日起至清
    償日止，按週年利率5%計算之利息。嗣於本院98年9月2日言
    詞辯論期日當庭變更訴之聲明為被告應給付原告 2,337,015
    元，及自98年4 月24日起至清償日止，按週年利率5 % 計算
    之利息。核屬減縮應受判決事項之聲明，合於首揭規定，應
    予准許。
二、原告起訴主張其於民國86年7 月19日，以訴外人即原告之子
    徐海明（歿）為被保險人，原告為受益人，向被告投保新光
    長樂終身壽險及新光全福增值分紅壽險。被保險人徐海明於
    98年3 月13日因不慎於自住家附近之桃園市○○路296 巷 7
    號4 樓屋頂平台墜樓，致受有頭部外傷併顱內出血及腦幹挫
    傷等傷，經送往敏盛綜合醫院加護病房住院治療，直至同年
    月22日因中樞神經性併缺氧性腦病變死亡，有診斷證明書及
    相驗屍體證明書可稽，該保險事故既已發生，被告自應依約
    給付保險金。原告於98年4 月13日向被告申請理賠，因原告
    投保之人壽保險契約，除同上保險契約外，尚有其他保險契
    約，各保險單之主契約即壽險部分業經被告簽發票載日為98
    年4 月23日面額3,532,172 元之支票交付原告兌領完畢，是
    以原告於本件所請求給付者僅限於被告拒絕理賠之系爭保險
    契約之附約意外險部分，即新光全福增值分壽險保險單附約
    之意外傷害醫療、住院醫療日額甲型、綜合保障附約，及新
    光長樂終身壽險保險單附約之平安意外傷害保險（下合稱系
    爭保險契約）。新光長樂終身壽險保險單附約平安意外傷害
    保險部分：依該附約第9 條約定，被保險人於附約有效期間
    內遭受同約款第3 條約定之意外傷害事故，被告應按附約之
    保險金額給付意外身故保險金200 萬元。新光全福增值分紅
    壽險保險單：附約意外傷害醫療部分：依附約條款第9 條約
    定，係就實際醫療費用，超過社會保險給付部分，給付實支
    實付醫療保險金，徐海明住院期間之醫療費用共計15,015元
    ；住院醫療日額甲型之住院保險金部分：依保險給付特約批
    註條款第1 條約定，住院醫療日額每日給付1,000 元，徐海
    明受傷後至死亡期間實際住院10天，則被告應給付之住院醫
    療日額即10,000元（計算式：1,000 元×10日=10,000 ）。
    此外加護病房保險金部分，依前開條款第2 條約定，以每日
    增加給付1,000 元，即1,000 元×10日=10,000 元。另有約
    定保險金之增額給付部分，依上開條款約定，除給付被保險
    人住院保險金及加護病房保險金外，另按各項保險金給付金
    額之10％增加給付，即（10,000+10,000)×10%= 2,000元。
    綜合保險附約部分：依該附約條款第7 條約定，被告應給付
    原告身故保險金300,000 元；綜上，被告應給付原告之保險
    金合計為2,337,015 元，原告為保險契約之受益人，自得請
    求被告如數給付。另本件事發地點桃園市○○路296 巷7號4
    層公寓雖係有人居住，惟樓下大門係開啟狀態，並無任何門
    禁，任何人均得自由出入，頂樓平台非他人居住之宅第、亦
    非供人起居之住宅，徐海明係經由樓梯直接登上頂樓上之平
    台觀望景色，在此之前徐海明亦常攜同小孩在該處觀景休息
    ，自不能認係所謂無故侵入他人之建築物，況徐海明並非於
    進入行為過程中發生墜地死亡之結果，亦即非於犯罪行為進
    行中發生死亡之結果，而係於進入後在頂樓矮牆旁站立觀景
    時，不慎墜地意外死亡，縱如被告所稱係侵入住宅之犯罪行
    為，然保險事故之發生，係在侵入之犯罪行為完成之後，自
    不能指保險事故之發生係因犯罪行為所引起，縱在保險事故
    發生前，徐海明曾遭受警方追趕，僅係懷疑徐海明行跡可疑
    ，因而趨前盤查而已，並非徐海明當時係在實施犯罪或緊接
    其後而遭警方追捕，又被告並未證明徐海明係故意自殺，縱
    能證明有故意攀爬矮牆之行為，亦不能擴及墜地死亡亦係出
    於其故意，易言之縱認攀牆係故意行為，然墜地死亡仍係過
    失所致。被告所提出之警詢工作紀錄簿之記載內容不足以證
    明徐海明有因犯罪而被追捕，或因犯罪而死亡之事實，只是
    警察主觀認為形跡可疑而追捕，形跡可疑不是犯罪行為，再
    者，徐海明進入沒有門禁的樓梯爬上頂樓，並未侵入任何住
    宅，滯留頂樓並不構成犯罪，其墜樓與原來之行為間並無因
    果關係，爰依保險契約之法律關係提起本訴等語，並聲明被
    告應給付原告2,337,015 元，及自98年4 月24日起至清償日
    止，按週年利率5 ％計算之利息，暨聲明願供擔保請准宣告
    假執行。
三、被告則稱其並無給付保險金之義務，依系爭保險附約條款之
    約定：被保險人於本附約有效期間內遭受條款約定的意外傷
    害事故，被告給付意外身故及醫療保險金。而所謂意外傷害
    事故，依平安意外傷害保險附約條款第3條第1項、意外傷害
    醫療附約條款第3條第1項、綜合保障附約條款第4條第1項約
    定：「意外傷害事故：係指被保險人於本附約有效期間內，
    因遭受意外傷害事故，致其身體蒙受傷害而致殘廢或死亡。
    前款所稱意外傷害事故，指非由疾病引起之外來突發事故。
    」本案原告既主張被保險人因意外事故致死而請求被告應依
    上開保險契約附約給付意外事故保險金，惟徐海明生前即因
    精神方面疾病，原告雖以被證1 指摘病例有就醫科別之誤而
    否認徐海明有精神疾病，惟徐海明係因墜樓事故於敏盛綜合
    醫院加護病房住院接受救治，其中關於病史一欄，記載訴外
    人徐海明有精神疾病治療中，並無違誤。徐海明自84年起迄
    死亡前，已有不下十餘案違反毒品危害防制條例之犯罪紀錄
    ，加以敏盛綜合醫院病歷摘要記載徐海明有精神病接受治療
    中，顯見徐海明已因吸食毒品致生藥物成癮或藥物戒斷之精
    神方面疾病。況事故地點頂樓圍牆高度約至男性成人腰部，
    若非刻意攀爬，難以跨越，故徐海明顯係故意攀越頂樓圍牆
    ，而此攀爬行為本有隨時失足墜落之高度危險，如其不為此
    項危險行為，即不致發生墜樓之事故，而此種危險之發生亦
    在其預見之中，然徐海明仍予攀越，導致墜落之結果並因而
    死亡，此係其（未必）故意行為所致，是徐海明之死亡並非
    因外來突發事故所致，而係保險人故意行為所造成。且依台
    灣桃園地方法院檢察署98年度相字第484 號相驗卷宗內之桃
    園縣政府警察局桃園分局員警報告書之記載，「警方…立即
    趨前欲盤查該名不詳男子…當地民眾高呼：『警察先生那個
    人不是住在我們這邊的人，我們沒看過他，他往那棟樓（桃
    園市○○路296 巷7 號）跑上去了』…隨後警方到該棟樓（
    桃園市○○路296 巷7 號）內尋找該名可疑不詳男子…」、
    「我有看見一名男子行跡可疑（事後經警方告知為徐海明）
    在向口排徘，然後看見巡邏車接近，就看到徐拔腿狂奔進入
    慈文路296 巷內，警車下來兩名警察跟著尾隨進296 巷內」
    、「警方於找尋該名不詳男子在慈文路296 巷口，經附近鄰
    居共同協尋約3 ～5 分鐘後，…」可知，徐海明確實係因為
    躲避警方而竄入296 巷7 號公寓頂樓，並攀越圍牆至石棉瓦
    上方躲藏而墜樓。敏盛綜合醫院急診病歷之「檢傷紀錄」亦
    記載：「由EM T人員（119 救護人員）代訴因被警員追由3F
    高跌下」，亦徵佐證系爭事故確實係因躲避警方追捕所致。
    顯然徐海明並非居住於該址之人，非原告書狀所稱「常攜同
    小孩在該處觀景休息」，原告稱徐海明於系爭事故日係因「
    警方之追趕」、「趨前盤查」、「對警方有戒心」、「避免
    與警方接觸」云云要屬不實況，且原告於偵訊筆錄時，亦對
    檢察官詢問原告就檢警所為「本件係因死者躲避警察查緝而
    躲在案發地點女兒牆之石棉瓦上摔落導致死亡」之認定有無
    意見時，原告表示「無意見」，並經原告簽名於訊問筆錄上
    為憑，顯見原告亦自認墜樓事故之原因，原告亦於98年11月
    4 日言詞辯論期日當庭自認系爭公寓住宅係有人居住之住宅
    。另本件台灣桃園地方法院檢察署相驗屍體證明書就死亡方
    式，雖勾選意外死亡，惟此乃係相對於他殺而言，相驗屍體
    證明書內並無確切之證據足資證明訴外人徐海明係遭受「非
    由疾病引起之外來突發事故」造成死亡，被告並無給付保險
    金之義務，況法醫學上之「意外」與保險法上之「意外」意
    義並不相同，法醫學係鑑定死亡原因，並非判斷死亡方式，
    此等死亡方式之判定僅係「自他為之判定」，亦即相驗結果
    並非係認定本件事故即係保險法中所謂之「非由疾病引起之
    外來突發」事故。又系爭事故與保險法第131 條關於「意外
    」之定義不符，保險法上所稱之意外，係指「非由疾病引起
    之外來突發事故」所致者，系爭事故係因訴外人徐海明為躲
    避警方，而侵入4 層樓公寓建築之頂樓，並爬過高度及於成
    年男子腰部之女兒牆牆面，自牆面外部之石棉瓦上墜地所致
    ，故徐海明顯係故意攀越頂樓圍牆，且此種危險之發生亦在
    其預見之中。此外，徐海明墜樓地點乃係他人居住之公寓式
    住宅，係屬有人居住之建築物，事故當日徐海明係為躲避警
    方追捕，乃無故侵入他人住宅之行為，縱徐海明非積極侵入
    行為，然消極滯留亦屬刑法犯罪之行為，並不因大門未上鎖
    即可隨意進入，故本件不應屬於保險人應理賠之範圍等語資
    為抗辯；並聲明原告之訴駁回，如受不利判決，願供擔保請
    准宣告免為假執行。
四、兩造不爭執事項：
(一)原告於86年7 月19日以其子徐海明為被保險人，原告為受益
    人，向被告投保系爭保險契約。並約定有被保險人之故意行
    為、犯罪行為等被保險人不負給付保金責任之除外條款。
(二)被保險人徐海明於98年3 月13日因不慎於自住家附近之桃園
    縣桃園市○○路296 巷7 號4 層現有人居住公寓之4 樓屋頂
    平台墜樓（頂樓平台設有高約至男性成人腰部之圍牆，同棟
    公寓2 樓住戶為孫惠宜），致受有頭部外傷併顱內出血及腦
    幹挫傷等傷，經送往敏盛綜合醫院加護病房住院治療，直至
    同年月22日晚上7 時0 分不治死亡。台灣桃園地方法院檢察
    署98年度相字第484 號卷附相驗屍體證明書直接引起死亡之
    疾病或傷害、先行原因欄明載「甲、中樞神經性併缺氧性腦
    病變死亡。乙、頭部外傷顱內出血（急救診治後）。丙、高
    處墜落。」
(三)依系爭保險契約約定之意外身故保險金200 萬元、30萬元、
    住院保險金10,000元、加護病房保險金11,000元、醫藥費15
    ,015元，合計2,337,015 元。
(四)桃園縣政府警察局桃園分局員警報告書載有：警員劉哲銘、
    、陳志恩於民國98年03月13日擔服08時-10 時巡邏勤務....
    巡邏車行經桃園市○○街時，警方見前方土地廟前（慈文路
    296 巷前）一名不詳男子見警方巡邏車接近即轉頭拔腿就跑
    ，警方發現其可疑之行徑，立即趨前欲盤查該名不詳男子..
    ..住在當地熱心民眾指引警方並高呼稱：「警察先生那人不
    是住在我們這邊的人，我們沒見過他，他往那棟樓（桃園市
    ○○路296 巷7 號）跑上去了。」隨後警方到該棟樓內尋找
    ....未獲，立刻下樓，於下樓後警方與數名當地住戶訪談時
    ，約經3~5 鐘後，由桃園市○○路296 巷3 號之住戶許桂蘭
    出來請求鄰居協助時....許小姐緊急稱「我有在我家後防火
    巷有聽到蹦的一大聲，有人好像掉下來了。」....就是看到
    警方巡邏車接近後馬上轉頭拔腿就跑之極度可疑之男子....
    送醫....事後立刻查明該可疑男子為徐海明....等請（見本
    院卷141 頁）。
(五)桃園縣政府警察局桃園分局埔子派出所查訪案偵查報告載有
    ：查訪對象孫惠宜，查訪地點桃園市○○路296 巷7 之1 號
    2 樓。其所居住之建物係雙拼透天公寓，樓下門鎖壞掉，大
    門打開自由進出，當時在家看電視，有聽到很大的碰一聲，
    但沒有到後面查看等情（見本院卷第140 頁）。
五、兩造爭執事項：
(一)被保險人徐海明之死亡是否為系爭保險契約所定意外事故？
(二)被保險人徐海明之死亡是否合系爭保險契約除外條款約定之
    被保險人之故意行為？
(三)被保險人徐海明之死亡是否合於系爭保險契約除外條款約定
    之被保險人犯罪行為？
六、茲分述如下：
(一)被保險人徐海明之死亡為系爭保險契約所定意外事故。
        按意外傷害保險係在承保被保險人非由疾病引起之外來
    突發事故所致傷害及其所致殘廢或死亡之損失，而人之傷害
    或死亡之原因，其一來自內在原因，另一則為外來事故（意
    外事故），所謂外來事故（意外事故），係指內在原因以外
    之一切事故而言，其事故之發生為外來、偶然而不可預見。
    意外傷害保險契約之受益人請求保險人給付保險金，雖應證
    明被保險人係因意外事故而死亡，惟受益人如證明該事故確
    已發生，且依經驗法則，其發生通常係外來、偶然而不可預
    見者，應認其已盡證明之責。又一般人之注意力均有強弱之
    時，對於被保險人注意力轉弱而引發非被保險人預期發生之
    死亡結果，亦屬「外來突發之意外事故」，為保險人應負保
    險責任之範圍內，始足發揮保險制度之功能。於此情形，保
    險人如抗辯其非屬意外，自應就其抗辯之事實負證明之責，
    始符合舉證責任分配之原則。查，原告主張其於86年7 月19
    日，以其子徐海明為被保險人，原告為受益人，向被告投保
    系爭保險契約。被保險人徐海明於98年3 月13日自桃園縣桃
    園市○○路296 巷7 號4 層公寓之4 樓屋頂平台墜地，致受
    有頭部外傷併顱內出血及腦幹挫傷等傷，經送往敏盛綜合醫
    院加護病房住院治療，直至同年月22日晚上7 時0 分不治死
    亡，經台灣桃園地方法院檢察署98年度相字第484 號卷附相
    驗屍體證明書直接引起死亡之疾病或傷害、先行原因欄明載
    「甲、中樞神經性併缺氧性腦病變死亡。乙、頭部外傷顱內
    出血（急救診治後）丙、高處墜落。」依系爭保險契約約定
    之意外身故保險金200 萬元、30萬元，住院保險金10,000元
    、加護病房保險金11,000元、醫藥費15,015元，合計2,337,
    015 元等情，已為被告所不爭執，自為真實可採。原告再主
    張被保險人徐海明係因意外事故死亡，則為被告所否認，並
    辯稱徐海明生前即因精神方面疾病，多項違反毒品危害防制
    條例之犯罪紀錄，見徐海明已因吸食毒品致生藥物成癮或藥
    物戒斷之精神方面疾病，事故地點頂樓圍牆高度約至男性成
    人腰部，若非刻意攀爬，難以跨越，是徐海明之死亡並非因
    外來突發事故所致云云，經查，系爭保險契約被保險人徐海
    明於98年3 月13日自桃園縣桃園市○○路29 6巷7號4層公寓
    之4 樓屋頂平台墜地，致受有頭部外傷併顱內出血及腦幹挫
    傷等傷，經送往敏盛綜合醫院加護病房住院治療，直至同年
    月22日晚上7 時0 分，因頭部外傷顱內出血，急救診治後，
    致中樞神經性併缺氧性腦病變死亡，已如前述，被保險人徐
    海明死亡結果之直接、最後的原因既為自高處墜地，頭部撞
    擊地面，致頭部外傷併顱內出血及腦幹挫傷等傷害及中樞神
    經性併缺氧性腦病變死亡。其死亡結果與其自同上公寓4 樓
    屋頂平台墜地間，自具因果關係，亦非已非因內在疾病所致
    ，依經驗法則，自屬係外來、偶然而不可預見者，應認原告
    就其主張被保險人徐海明係因意外故而死亡一事，已盡證明
    之責。被告自應就其抗辯非屬意外事故負證明之責。雖被告
    抗辯徐海明生前即因精神方面疾病，多項違反毒品危害防制
    條例之犯罪紀錄，見徐海明已因吸食毒品致生藥物成癮或藥
    物戒斷之精神方面疾病云云，惟查，被保險人徐海明係因頭
    部外傷導致顱內出血等傷害，送醫不治死亡，其縱有如被告
    所辯之精神疾病，致注意力低於一般人之情形，然不能依此
    遽以推論保險人徐海明之死亡結果，係因精神疾病所致，而
    排除死亡原因為意外事故之情事。依前說明，原告既已證明
    同上事故確已發生，依經驗法則其發生通常亦係外來、偶然
    而不可預見。被告又未能舉證證明所辯同上事故非屬意外為
    真實，應認原告主張被保險人徐海明係因意外事故而死亡一
    事，為真實可採。至於被告另辯事故地點頂樓圍牆高度約至
    男性成人腰部，若非刻意攀爬，難以跨越，是徐海明之死亡
    顯係其故意行為所致一事，詳如後述（二）被保險人徐海明
    之死亡是否合系爭保險契約除外條款約定之被保險人之故意
    行為所載。
(二)被告不能證明被保險人徐海明之死亡因其故意行為所致。
        查，被告再辯稱徐海明生前即因精神方面疾病，多項違
    反毒品危害防制條例之犯罪紀錄，見徐海明已因吸食毒品致
    生藥物成癮或藥物戒斷之精神方面疾病，而事故地點頂樓圍
    牆高度約至男性成人腰部，若非刻意攀爬，難以跨越，徐海
    明顯係故意攀越頂樓圍牆，而此攀爬行為本有隨時失足墜落
    之高度危險，如其不為此項危險行為，即不致發生墜樓之事
    故，而此種危險之發生亦在其預見之中，然徐海明仍予攀越
    ，導致墜落之結果並因而死亡，此係其（未必）故意行為所
    致，屬系爭保險契約所約定之除外條款之被保險人故意行為
    云云，經查，被保險人徐海明係因意外故而死亡一事，已如
    前述，被告自應就其抗辯屬系爭保險契約所約定之除外條款
    之被保險人故意行為之有利於己之事實負舉證之責。惟查，
    縱如被告所辯事故地點有高度約至男性成人腰部之圍牆，被
    保險人徐海明罹患精神疾病，致注意力低於一般人之情形，
    惟被保險人徐海明自同上公寓之4 樓屋頂平台墜地之原因諸
    多，不限於其預見墜落地面高度可能，而故意攀爬圍牆一途
    ，況被保險人徐海明縱有故意攀爬圍牆情事，其亦應有不致
    墜落地面之確信，究僅屬輕過失或重大過失，尚與系爭保險
    契約所約定之被告得免除保險人給付保險金之除外條款所定
    被保險人故意行為有間，被告亦不得僅以被保險人徐海明注
    意力低於一般人之情形，即依此遽以推論保險人徐海明之死
    亡結果，係其故意行為所致。依前說明，被保險人徐海明既
    係因意外故而死亡，被告復不能更舉例以實其說。被告所辯
    被保險人徐海明係故意行為致生死亡之結果云云，因不能證
    明，而不能憑採。
(三)被保險人徐海明因侵入住居罪之犯罪行為而死亡。
        按「無故侵入他人住宅、建築物或附連圍繞之土地或船
    艦者，處一年以下有期徒刑、拘役或三百元以下罰金。」刑
    法第306 條第1 項定有明文。又按住宅為人類日常居住之場
    所，公寓亦屬之，公寓樓梯、屋頂平台間雖僅供住戶出入通
    行或其他用途，然就公寓整體言，樓梯間及屋頂平台均為公
    寓之一部分，與公寓有密切不可分之關係，故亦應屬住宅。
    另按刑法第306 條第1 項所定之罪，重在保護個人之住屋權
    即個人居住之場所有不受其他人侵入留滯其內干擾與破壞之
    權利，故本罪以未經同意無故進入他人住宅、建築物或附連
    圍繞之土地或船艦為構成要件。所謂無故侵入，係指行為人
    無權或無正當理由，或未得住屋權人之同意，而違反住屋權
    人之意思，以積極作為或消極不作為之方式進入他人之住宅
    或建築物，至其係公然或秘密、和平抑或強行為之，均非所
    問。而有無正當理由而侵入，其理由正當與否，應以客觀標
    準觀察，凡法律、道義、習慣等所應許可，而無背於公序良
    俗者，是可認為正當理由。查，被告再辯稱被保險人徐海明
    係為躲避警方，而無故侵入同上有人居住之公寓，係無故侵
    入他人住宅之犯罪行為，並與其自頂樓平台墜落地面死亡結
    果間，具因果關係，屬系爭保險契約除外條款約定之被保險
    人犯罪行為，被告自得免除給付保險金之義務等情，雖為被
    告所否認，並辯稱同上4 層公寓樓下大門係開啟狀態，並無
    任何門禁，任何人均得自由出入，頂樓平台非他人居住之宅
    第、亦非供人起居之住宅，徐海明係經由樓梯直接登上頂樓
    上之平台觀望景色，在此之前徐海明亦常攜同小孩在該處觀
    景休息，自不能認係所謂無故侵入他人之建築物。況徐海明
    並非於進入行為過程中發生墜地死亡之結果，亦即非於犯罪
    行為進行中發生死亡之結果，而係於進入後在頂樓矮牆旁站
    立觀景時，不慎墜地意外死亡，縱如被告所稱係侵入住宅之
    犯罪行為，然保險事故之發生，係在侵入之犯罪行為完成之
    後，自不能指保險事故之發生係因犯罪行為所引起云云，經
    查，被告辯稱被保險人徐海明因逃避警方盤查，而未經同上
    有人居住之公寓權利人之同意，自未上鎖之大門進入樓梯間
    ，並通行至頂樓平台，致墜落地面死亡等情，已為原告所不
    爭執，並有上述不爭執事項（四）、（五）所載桃園縣政府
    警察局桃園分局警員報告書、桃園縣政府警察局桃園分局埔
    子派出所查訪案偵查報告為憑。被告所辯，自為可採。又，
    被保險人徐海明所進入之同上公寓，係有人居住之公寓，縱
    其大門未上鎖，為保護個人之住屋權即個人居住之場所有不
    受其他人侵入留滯其內干擾與破壞之權利，亦非公眾得自由
    出入之場所，被保險人徐海明因其個人不明原因逃避警方盤
    查，故無證據證明係犯罪行為，惟其未經同上有人居住之公
    寓權利人之同意，擅自經未上鎖之大門進入樓梯間，並通行
    至頂樓平台，其所侵入之樓梯間、通行之樓梯及墜落地面前
    所在屋頂平台，就公寓整體言，均為公寓之一部分，與公寓
    有密切不可分之關係，故亦應屬住宅，被保險人徐海明自屬
    侵入他人住宅，除被保險人徐海明係有正當理由進入外，自
    屬觸犯刑法第306 條第1 項所定之侵入住宅罪，雖非必然發
    生死亡之結果，但與其墜樓死亡間仍有間接之因果關係，應
    有系爭保險契約除外條款約定之被保險人犯罪行為之適用。
    原告雖稱同上公寓樓下大門開啟，並無任何門禁，任何人均
    得自由出入，頂樓平台非屬前述規定之住宅云云，均於法未
    合，已如前述，自非可採。原告再稱徐海明係至同上4 層公
    寓平台觀景，非無故侵入他人之建築物云云，惟，刑法第30
    6 條第1 項所定之罪，旨在保護個人居住之場所有不受其他
    人侵入留滯其內干擾與破壞之權利，故本罪以未經同意無故
    進入他人住宅、建築物或附連圍繞之土地或船艦為構成要件
    。被保險人徐海明既未經未得住屋權人之同意，即擅自進入
    同上公寓，縱如原告所稱係為觀望景色，依同上規定保護個
    人居住之場所有不受其他人侵入之立法旨趣及一般社會通念
    ，尚不得認為係正當理由。原告又稱縱如被告所稱被保險人
    徐海明係侵入住宅之犯罪行為，然係其在侵入之犯罪行為完
    成後，始生事故，自不能指保險事故之發生係因犯罪行為所
    引起云云，惟查，被保險人徐海明墜落地面前所在屋頂平台
    ，就公寓整體言，為公寓之一部分，與公寓有密切不可分之
    關係，亦應屬住宅，亦如前述。被保險人徐海明既係自應屬
    住宅之屋頂平台隧落地面致死，其墜落地面前其侵入住居罪
    之犯罪行為尚在繼續中。原告所稱被保險人徐海明係其在侵
    入之犯罪行為完成之後發生云云，亦非可採。依前說明，被
    保險人徐海明未經權利人同意，擅自侵入現有人居住，非公
    眾得自由進出之同上4 層公寓平台，致墜落地面死亡，而原
    告復未能證明被保險人徐海明有何進入該公寓大樓頂樓平台
    之正當理由或權源，應認被告所辯被保險人徐海明係因侵入
    住居罪之犯罪行為而死亡，合於系爭保險契約除外條款約定
    之被保險人犯罪行為，被告得免除給付保險金之契約義務一
    事，於法事據，自為可採。
七、從而，原告依保險契約之法律關係請求被告給付 2,337,015
    元，及自98年4 月24日起至清償日止，按週年利率5 ％計算
    之利息，為無理由，應予駁回。原告之訴既經駁回，其假執
    行之聲請，失所附麗，應併予駁回。
八、本件事證已臻明確，兩造其餘之主張、陳述及所提之證據資
    料，核與判決結果無何影響，爰不一一論述，附此敘明。
九、訴訟費用之依據：民事訴訟法第78條。
中    華    民    國    98    年    12    月    30    日
                  民事第三庭    法  官  張天民
以上正本係照原本作成
如對本判決上訴，須於判決送達後20日內向本院提出上訴狀
中    華    民    國    98    年    12    月    31    日
                                書記官  崔青菁

司法院資訊處製作；財團法人民間司法改革基金會備份。
